【裁判字號】    92,訴,1014
【裁判日期】    920722
【裁判案由】    常業詐欺
【裁判全文】
臺灣臺中地方法院刑事判決                        九十二年度訴字第一一四號
    公  訴  人  台灣台中地方法院檢察署檢察官
    被      告  丙○○
右列被告因詐欺案件，經檢察官提起公訴（九十一年度偵字第一六三三０號）及移
併案審理（九十二年度偵字第一０一八四號），本院判決如左：
    主  文
丙○○幫助洗錢，處有期徒刑肆月，如易科罰金，以佰元折算壹日。所得財物新台
幣仟元，沒收之，如全部或一部不能沒收時，以其財產抵償之。
    事  實
一、丙○○於民國（下同）八十九年九月間（公訴人誤載為九十年六月間），見報紙
    刊登收購金融機構帳戶、提款卡之廣告，丙○○見可藉由提供帳戶、提款卡以換
    取報酬，並能預見其提供自己帳戶予不相識之他人使用，可能幫助不詳之犯罪集
    團掩飾其自己重大犯罪所得財物，竟仍貪圖利益，不違其本意，而基於幫助洗錢
    之犯意，於八十九年九月間見報後之某日，在台中市北區水湳長青公園，將其先
    前於臺中水湳郵局所申辦開立帳號000000－0號存款帳戶，連同該帳戶之
    提款卡、印鑑章，以新臺幣（下同）三千元之代價出售予姓名年籍不詳之成年人
    （下稱某甲）使用，丙○○因而以此方式幫助某甲與自稱「馬先生」、「何永宏
    」等成年人之犯罪集團，於為常業詐欺犯行時，掩飾其自己重大犯罪所得之財物
    。嗣某甲與自稱「馬先生」、「何永宏」等成年人，基於常業詐欺之犯意，以行
    動電話傳簡訊之方式，佯稱：中可兌換金或加入會員，可得金或代捐公益
    機構等語，誘使不特定人，依其上所載之電話號碼與之聯絡，詐騙不特定人匯交
    手續費至丙○○所提供之郵局帳戶；適乙○○、甲○○先後於九十年七月十五日
    、九十一年三月五日接獲手機簡訊，由自稱「何永宏」、「馬先生」之人，向渠
    等詐稱渠等抽中三獎港幣三十萬元獎金，及以獎金代為簽中香港六合彩為由，要
    求繳交手續費或捐給九二一災區學童電腦教學設備費等名目為由，匯款至丙○○
    前開帳戶內，致乙○○、甲○○信以為真，陷於錯誤，乙○○於九十年七月二十
    六日、二十七日、三十日、八月一日、六日、九日分別匯款四十萬、八十萬、一
    百萬、一百萬、一百萬元、一百萬共五百二十萬元；甲○○於九十一年三月八日
    、十二日、十三日、十四日、十五日各匯款十萬、三十五萬、三十萬、三十萬、
    五萬元共一百一十萬元後，仍未能領得獎金，始發覺被騙。迨丙○○於九十一年
    八月十九日上午十時許，至臺中市○○區○○路水湳郵局欲辦理申請提款卡手續
    時，經郵局人員報警查獲，並扣得補發之存摺乙本及印章乙顆。
二、案經乙○○、甲○○訴由臺中市警察局第五分局報請臺灣臺中地方法院檢察署檢
    察官偵查起訴。
    理  由
一、訊據被告丙○○坦承因見報後，於右揭時地將其所有之前揭帳戶、提款卡、印章
    等，以三千元的代價，賣給某甲，及嗣後曾前往上開水湳郵局辦理申請提款卡手
    續之事實，惟辯稱：某甲稱該帳戶係供公司薪資轉帳報稅之用，不知該帳戶會被
    拿去作犯罪使用云云，惟查：
（一）右揭臺中水湳郵局帳號000000－0號存款帳戶，係被告丙○○所申設，
      有台灣中區郵政管理局九十一年十二月十六日以中支字第０９１１００３０８
      ５號函附之申請書及申請變更帳戶事項申請書影本在卷可憑，則被告自承因見
      報後，於右揭時地將其所有之前揭帳戶、提款卡、印章等，以三千元的代價，
      賣給某甲，及嗣後曾前往上開水湳郵局辦理申請提款卡手續等情，應堪採信。
（二）被害人乙○○、甲○○於前揭時地因行動電話簡訊受騙而將款項匯入被告丙○○之上開帳戶內等情，迭經被害人乙○○、甲○○迭於警訊及偵審中指述明確
      ，並且郵政國內匯款執據十一紙、客戶交易歷史清單及誠信貿易公司項明細
      及領通知書各一份在卷可按，足徵前揭被害人指述堪以採信。又自該交易清
      單所示，該帳戶進出明細，發現該帳戶只要是日有金額匯入，同日即會有利用
      自動櫃員機提領之動作，且自九十年七月十二日起，每隔數日即有大筆金額進
      出，顯與一般帳戶有別，且該集團係以簡訊之方式對不特定人為傳送行為，顯
      見該集團以同一詐欺之意思，反覆實施，恃以為生，亦堪認定，則該集團所為
      自係犯洗錢防制法第三條第一項第五款所指之常業詐欺罪為重大犯罪。
（三）按現今國人若要在金融機構開立帳戶使用，手續甚為簡便，並無何困難可言，
      若非欲作為犯罪使用，害怕被追查身分，何需買受他人之帳戶？且銀行帳戶為
      個人理財工具，性質上具有特殊之專屬性，果非有特別之原因關係，一般人均
      無隨意出借或借用他人銀行帳戶之理；是依吾人生活經驗，果見單一陌生人以
      刊登廣告方式，欲蒐集承租大量銀行帳戶供己使用，應足以知悉其係為掩飾犯
      罪所得之用。被告業已成年，尚難謂其無前開判斷能力，顯見被告對該帳戶可
      能會被利用供作掩飾犯罪所得之用，有所預見，既對前開犯罪構成事實，預見
      其發生而其發生並不違背其本意，依刑法第十三條第二項之規定，亦應以故意
      論，堪以認定。
（四）綜上所述，被告於得預見上情之情形下，仍提供其所有之帳戶等予某甲及自稱
      「馬先生」、「何永宏」之犯罪集團作為掩飾自己犯罪所得之帳戶，應認有幫
      助其等人洗錢之不確定故意甚明，被告所辯，顯係卸責之詞，不足採信，本件
      事證已明，被告犯行堪以認定。
二、被告將其郵局帳戶連同存摺、提款卡、印章提供予該某甲等人使用，幫助常業詐
    欺之某甲等人為掩飾因自己重大犯罪所得財物之行為，核其所為，係犯洗錢防制
    法第九條第一項之幫助洗錢罪（被告犯罪後，洗錢防制法雖經修正，於九十二年
    二月六日經總統公布，於同年月十日生效；惟修正後之洗錢防制法第九條第一項
    洗錢罪與修正前之洗錢罪罪責均相同，並無新舊法比較之問題）。又，幫助犯之
    成立，主觀上行為人須有幫助故意，客觀上須有幫助行為。而幫助犯係從屬於正
    犯而成立，並無獨立性，故幫助犯須對正犯之犯罪事實，具有共同認識而加以助
    力，始能成立，其所應負責任，亦以與正犯有同一認識之事實為限，若正犯所犯
    之事實，超過其共同認識之範圍時，則幫助者事前既不知情，自不負責；從犯對
    正犯行為所認識之內容，如與正犯所發生之事實不一致時，應僅就其所認識之範
    圍負責；刑法上之幫助犯，係對於犯罪與正犯有共同之認識，而以幫助之意思，
    對於正犯資以助力者而言。若於正犯之犯罪無共同之認識，則非幫助犯（最高法
    院七十五年度台上字第一五○九號、八十四年度台上字第五九九八、六四七五號
    、八十八年度台上字第一二七０號判決參照）。從而，幫助犯仍須對正犯該當構
    成要件之實行行為有所認識始足當之。本件被告出售帳戶予常業詐欺集團實施常
    業詐欺時，對其等之犯罪態樣及內容，無從就該正犯所為之常業詐欺構成要件行
    為予以認識，自不能遽論以該罪幫助罪責。惟提供該帳戶予他人使用，可能幫助
    他人掩飾或隱匿重大犯罪所得之財物，為被告所預見，且其發生亦不違背其本意
    ，且在其認識的範圍內，自應以幫助洗錢罪。公訴人漏未審酌前揭幫助犯之法理
    ，因認被告係犯刑法第三百四十條之常業詐欺罪，自有未洽，應予變更起訴法條
    。被告幫助某甲等人之犯常業詐欺之重大犯罪所得為洗錢犯行，係幫助犯，依刑
    法第三十條第二項，按正犯之刑減輕之。爰審酌被告智識、動機、手段、所生危
    害、犯後態度等一切情狀，量處如主文所示之刑。又被告行為後，刑法第四十一
    條業於九十年一月十日修正公佈施行，於同年月十二日生效，關於易科罰金之條
    件業經修正為同法條第一項前段「犯最重本刑為五年以下有期徒刑以下之刑之罪
    ，而受六個月以下有期徒刑或拘役之宣告，因身體、教育、職業、家庭之關係或
    其他正當事由，執行顯有困難者，得以一元以上三元以下折算一日，易科罰金」
    ，是比較新舊法結果，以新法有利於被告，應依刑法第二條第一項前段適用裁判
    時之法律，依修正後刑法第四十一條第一項前段規定，就主文所示之宣告刑諭知
    易科罰金之折算標準。至於移送併案部分即九十二年度偵字第一０一八四號，與
    起訴部分為同一事實，本院自得一併審酌，附此敘明。
三、被告提供前開帳戶幫助洗錢，得款三千元，業據被告於本院審理時供承在卷，應
    依洗錢防制法第十二條第一項規定沒收之，如全部或一部不能沒收時，以其財產
    抵償之。至於扣案之存摺一本及印章一顆，係事後被告申請補發，非屬其供本件
    犯罪所用之物，爰不為沒收之諭知。
四、前揭被告丙○○帳戶內尚有五萬元，係被害人甲○○於九十一年三月十五匯入的
    ，有前揭郵政國內匯款執據在卷可參，應發還予被害人甲○○，附此敘明。
據上論斷，應依刑事訴訟法第二百九十九條第一項前段、第三百條，洗錢防制法第九
條第一項、第十二條第一項，刑法第二條第一項前段、第十一條前段、第三十條第二
項、第四十一條第一項前段，罰金罰鍰提高標準條例第二條，判決如主文。
中       華        民       國    九十二    年    七    月    二十二    日
                                     臺灣臺中地方法院刑事第三庭
                                          法  官  吳  進  發
右正本證明與原本無異。
如不服本判決，應於判決送達後十日內向本院提出上訴狀，上訴於臺灣高等法院臺中
分院( 須附繕本 )。
                                          書記官
中       華        民       國    九十二    年    七    月    二十三    日


司法院資訊處製作；財團法人民間司法改革基金會備份。
